臺灣雲林地方法院刑事判決　　　　　　　94年度交訴字第47號
公　訴　人　臺灣雲林地方法院檢察署檢察官
被　　　告　甲○○
上列被告因過失致死案件，經檢察官提起公訴（94年度偵字第
3210號），被告於準備程序進行中就被訴事實為有罪之陳述，本
院合議庭裁定由受命法官獨任進行簡式審判程序，判決如下：
    主  文
甲○○從事業務之人，因業務上之過失致人於死，處有期徒刑捌
月。
    事  實
一、甲○○以農業耕作及培育秧苗為業，平日以駕駛動力機械堆
    高機搬運秧苗，係以駕駛堆高機為其附隨業務之人。於民國
    93 年6月23日下午5 時30分許，在雲林縣斗六市○○里○○
    ○路118 號前，駕駛其所有之堆高機，並將長達3.2 公尺之
    鐵板橫放於堆高機之貨叉上，自上開處所門口駛出，右轉進
    入萬年東路時，於行車起步前本應注意前後左右有無障礙或
    車輛行人，並應讓行進中之車輛行人優先通行，且依當時天
    候晴、有日間自然光線、路面鋪裝柏油、路面乾燥無缺陷、
    道路無障礙物、視距良好等情，並無不能注意之情事，竟疏
    未注意及此，於右轉進入萬年東路時未注意左方來車，即貿
    然右轉，適有楊錦梅騎乘車牌號碼MKW-431 號重型機車，沿
    萬年東路由西往東方向行駛而來，因萬年東路118 號前適停
    有林溫所駕駛之農用拼裝車（俗稱鐵牛車），致楊錦梅無從
    注意到甲○○堆高機上所載之鐵板，而閃避不及，其機車前
    輪撞及堆高機上所載之鐵板，楊錦梅因而人車倒地，並受有
    頭部外傷併蜘蛛膜下腔出血、挫傷性腦出血及腦水腫等嚴重
    傷害，經送醫急救後，仍因顱內出血延至93年7 月1 日不治
    死亡。甲○○於肇事後，在未被有偵查犯罪職權之公務員發
    覺前，不逃避接受裁判，於警方據報前往現場處理時，即當
    場承認其為肇事人，自首並接受裁判。
二、案經甲○○自首及楊錦梅之配偶丁○○、楊錦梅之子丙○○
    告訴，暨雲林縣警察局斗六分局報告臺灣雲林地方法院檢察
    署檢察官相驗後偵查起訴。
    理  由
一、訊據被告甲○○坦承以務農、培育秧苗為業，平日以駕駛堆
    高機搬運秧苗，及於前揭時、地駕駛堆高機過失肇事致被害
    人楊錦梅因而死亡等情，核與證人即在場目擊之王翠淑、林
    溫、謝浚瑋於偵查中證述之情節相符，並有雲林縣警察局道
    路交通事故現場圖、道路交通事故調查報告表各1 份，檢察
    官勘驗現場筆錄2 份、現場及勘驗照片共32張在卷足憑，而
    被害人楊錦梅因本件車禍受有頭部外傷併蜘蛛膜下腔出血、
    挫傷性腦出血及腦水腫等嚴重傷害，有行政院衛生署雲林醫
    院診斷證明書1 紙可參（相驗卷第20頁），嗣經送醫急救後
    ，仍因顱內出血延至93年7 月1 日不治死亡，亦經雲林地方
    法院檢察署檢察官督同法醫師相驗無訛，製有勘驗筆錄、相
    驗屍體證明書、驗斷書各1 份等附卷可稽。本件車禍經送臺
    灣省嘉雲區車輛行車事故鑑定委員會鑑定，鑑定結果亦認被
    告駕駛堆高機，由路旁起步，未讓行進中車輛先行，為肇事
    原因，有該委員會93年9 月9 日嘉鑑字第093580948B號函附
    之鑑定意見書可參（相驗卷第65-67 頁）。上開鑑定結果雖
    認被告無照駕駛堆高機，未申請臨時通行證行駛於道路亦為
    肇事原因，惟被告為領有普通小型車駕駛執照之人，有被告
    之駕駛執照影本1 份在卷可參（相驗卷第29頁），被告並非
    無照駕駛，而申請臨行通行證係屬交通監理機關基於交通安
    全之維護所為之行政管理措施，單純未申請臨時通行證並非
    必然會發生車禍肇事之結果，本件亦無任何證據足認被告未
    申請臨時通行證與本件車禍之發生有何相當因果關係，故此
    部分鑑定意見為本院所不採。又公訴意旨認堆高機非屬道路
    交通安全規則所規定之汽車範圍，未申請臨時通行證不得行
    駛於市區道路，而認被告疏未申請臨時通行證亦屬有過失，
    與本院認定不同，均併此敘明。
二、按行車起步前應注意前後左右有無障礙或車輛行人，並應讓
    行進中之車輛行人優先通行，道路交通安全規則第89條第1
    項第6 款定有明文，被告於上揭時、地駕駛堆高機，自應遵
    守上開道路交通安全規則之規定，且依卷附道路交通事故調
    查報告表之記載，肇事當時天候晴、有日間自然光線、路面
    鋪裝柏油、路面乾燥無缺陷、道路無障礙物、視距良好等情
    ，並無不能注意之情事，竟疏未注意，肇致本件車禍，使被
    害人傷重不治死亡，自屬有過失，又被害人確因本件車禍死
    亡，被告之過失行為與被害人之死亡間有相當因果關係，本
    件事證明確，被告犯行洵堪認定。被告雖坦承自己有過失，
    惟亦辯稱被害人與有過失云云，經查，本件事故發生當時，
    確有林溫所駕駛之農用拼裝車停放於萬年東路118 號前，此
    業據被告供述在卷（偵卷第10頁），並經證人王翠淑及林溫
    於偵查中證述明確（偵卷第10、34頁），又依卷內車損照片
    、檢察官93年7 月27日之勘驗現場筆錄及照片，並參酌被害
    人機車與鐵板之撞擊位置、被告堆高機上鐵板之放置高度、
    鐵板形狀、長度等情，尚難認被害人在前方視線遭農用拼裝
    車擋住之情形下，猶能注意到與路面距離相近之鐵板，而可
    隨時採取必要之安全措施，是應認被害人就此車禍事故之發
    生並無過失，本件車禍經送臺灣省嘉雲區車輛行車事故鑑定
    委員會鑑定，鑑定結果亦認被害人無肇事因素，有該委員會
    上開函附之鑑定意見書可參，被告猶指稱被害人與有過失，
    自非可採。
三、被告係以農業耕作及培育秧苗為業，平日以駕駛動力機械堆
    高機搬運秧苗，係以駕駛堆高機為其附隨業務之人，被告因
    所從事之附隨業務而過失致人於死，核其所為，係犯刑法第
    276 條第2 項之業務過失致死罪。被告於上開犯行未被任何
    有偵查犯罪職權之公務員發覺前，不逃避接受裁判，於警方
    據報前往現場處理時，當場承認其為肇事人，因而自首接受
    裁判，有雲林縣警察局斗六分局道路交通事故肇事人自首情
    形紀錄表1 紙在卷可考（相驗卷第19頁），應依刑法第62條
    前段規定減輕其刑。爰審酌被告過失情節重大、事後尚未與
    被害人家屬和解，及其犯後坦承犯行、素行良好、智識程度
    為國小畢業等一切情狀，量處如主文所示之刑。
據上論斷，應依刑事訴訟法第273條之1第1項、第299條第1項前
段，刑法第276 條第2 項、第62條前段，罰金罰鍰提高標準條例
第1 條前段，判決如主文。
本案經檢察官乙○○到庭執行職務。
中　　華　　民　　國　　94　　年　　11　　月　　29　　日
                  刑事第五庭    法  官　王　素　珍
以上正本證明與原本無異。
如不服本判決，應於判決收受後10日內，向本院提出上訴狀（須
附繕本）。
                                書記官　林　怡　君
中　　華　　民　　國　　94　　年　　11　　月　　29　　日
附錄本判決論罪科刑法條：
中華民國刑法第276條
(過失致死罪)
因過失致人於死者，處 2 年以下有期徒刑、拘役或 2 千元以下
罰金。
從事業務之人，因業務上之過失犯前項之罪者，處 5 年以下有期
徒刑或拘役，得併科3 千元以下罰金。
